臺灣臺北地方法院民事判決
109年度訴字第6682號
原      告  周思明  
訴訟代理人  黃斐旻律師
            谷逸晨律師
被      告  李志能  
訴訟代理人  林森敏律師
            謝秉儒律師
訴訟代理人  陳怡如  
上列當事人間請求修復漏水事件，本院於民國110年10月27日言
詞辯論終結，判決如下：
    主  文
被告應容忍原告及原告指派之修繕人員進入被告所有門牌號碼臺
北市○○區○○○路○○○○○○號房屋內，依台北市土木技師公會民國一
一０年五月六日北土技字第一一０二００二０一一號鑑定報告書第十
一頁附表二所示「11F壁癌及天花板工程」及「12F冷熱水給水管
工程血小板工法」之方式為修繕。 
被告應給付原告新臺幣貳拾貳萬玖仟柒佰陸拾捌元及自民國一一
０年十月十三日起至清償日止，按週年利率百分之五計算之利息
。
原告其餘之訴駁回。
訴訟費用由被告負擔。
本判決第二項得假執行；但被告如以新臺幣貳拾貳萬玖仟柒佰陸
拾捌元為原告預供擔保，得免為假執行。
原告其餘假執行之聲請駁回。
    事實及理由
壹、程序方面：
　　按訴狀送達後，原告不得將原訴變更或追加他訴，但因請求
    之基礎事實同一、擴張應受判決事項之聲明，不在此限，民
    事訴訟法第255條第1項第2款、第3款分別定有明文。本件原
    告於民國109年8月6日原起訴聲明：「1.被告應修復門牌號
    碼臺北市○○○路000號11樓C室房屋之天花板及壁面至無水分
    滲漏之狀態。2.訴訟費用由被告連帶負擔。3.原告願供擔保
    ，請准宣告假執行。」（見本院109年度北司調字第1057號
    卷〈下稱調解卷〉第7頁）；復於109年10月8日以民事更正聲
    明暨證據調查聲請狀變更聲明為：「1.被告應修復門牌號碼
    臺北市○○○路000○00號房屋之天花板及壁面至無水分滲漏之
    狀態。2.訴訟費用由被告連帶負擔。3.原告願供擔保，請准
    宣告假執行。」（本院卷第29頁）；另於110年6月4日以民
    事追加暨準備書狀變更聲明為：「1.被告應容忍原告及原告
    指派之修繕人員進入被告所有門牌臺北市○○○路000○00號房
    屋內，依台北市土木技師公會110年5月6日北土技字第11020
    02011號鑑定報告書所示之修繕工法，修復門牌號碼為臺北
    市○○○路000○00號房屋之天花板及壁面至無水分滲漏之狀態
    。2.被告應給付原告新臺幣（下同）19萬6,768元，及自追
    加狀繕本送達翌日起至清償日止，按週年利率百分之5計算
    之利息。3.訴訟費用由被告連帶負擔。4.願供擔保，請准宣
    告假執行。」（見本院卷第251頁）；又於110年9月6日當庭
    擴張訴之聲明第二項為：「被告應給付原告22萬9,768元，
    及自追加狀繕本送達翌日起至清償日止，按週年利率百分之
    5計算之利息。」（見本院卷第314頁）；再於110年10月8日
    以民事更正聲明狀更正聲明為：「1.被告應容忍原告及原告
    指派之修繕人員進入被告所有門牌臺北市○○○路000○00號房
    屋內，依台北市土木技師公會110年5月6日北土技字第11020
    02011號鑑定報告書第11頁附表2所示「11F壁癌及天花板工
    程」及「12F冷熱水給水管工程血小板工法」之修繕工法，
    修復門牌號碼為臺北市○○○路000○00號房屋之天花板及壁面
    至無水分滲漏之狀態。2.被告應給付原告22萬9,768元，及
    自民事更正聲明狀繕本送達翌日起至清償日止，按週年利率
    百分之5計算之利息。3.訴訟費用由被告連帶負擔。4.願供
    擔保，請准宣告假執行。」（見本院卷第325頁）。經核原
    告所為歷次訴之變更，屬擴張應受判決事項之聲明，且本於
    同一法律關係之原因事實，揆諸前開說明，於法並無不合，
    應予准許。
貳、實體方面：
一、原告主張：　　
　㈠原告係臺北市○○區○○○路000○00號房屋（即臺北市○○區○○段○○
    段0000○號，臺北市○○區○○○路000號建物11樓C室，下稱系爭
    11樓房屋）所有權人，被告李志能係臺北市○○區○○○路000○0
    0號房屋（即臺北市○○區○○段○○段0000○號，臺北市○○區○○○
    路000號12樓A室，下稱系爭12樓房屋）所有權人，因被告系
    爭12樓房屋之防水層毀損，發生滲漏水之情形，造成原告系
    爭11樓房屋之臥室、走道及廚房等因水漬滲入而生嚴重之白
    華及油漆剝落。又因為滲漏水情形極為嚴重，原告甚至須使
    用桶盆蒐集洩落之水滴，導致原告生活品質下降，夜間更曾
    被漏水侵襲而無法安睡，爰依民法第767條第1項中段、公寓
    大廈管理條例第6條第1項第2款、第10條第1項、民法第191
    條第1項、第213條第1項、第3項規定，請求被告應容忍原告
    派員進入被告房屋進行滲漏水修繕，並給付修繕費用之損害
    賠償等語。
　㈡並聲明：⒈被告應容忍原告及原告指派之修繕人員進入被告系
    爭12樓房屋內，依台北市土木技師公會110年5月6日北土技
    字第1102002011號鑑定報告書第11頁附表2所示「11F壁癌及
    天花板工程」及「12F冷熱水給水管工程血小板工法」之修
    繕工法，修復系爭11樓房屋之天花板及壁面至無水分滲漏之
    狀態。⒉被告應給付原告22萬9,768元，及自民事更正聲明狀
    繕本送達翌日起至清償日止，按週年利率百分之5計算之利
    息。⒊願供擔保，請准宣告假執行。
二、被告則以：
　㈠被告於99年間購入系爭12樓房屋，原告系爭11樓房屋於101年
    至102年間便開始反應有滲漏水情形，被告出於敦親睦鄰之
    考量，每隔1、2年當原告反應滲漏水情事，均自行雇工至原
    告住處重新粉刷。直至107年，被告將系爭12樓房屋重新進
    行裝修，並將浴室地板拆除，更新管線，地面乾燥無任何滲
    漏水痕跡，當下亦有請管理員及總幹事到場確認，顯見原告
    主張系爭11樓房屋滲漏水情況，與被告無涉。原告僅提出不
    詳時間拍攝之室內天花板油漆斑駁照片，實無法證明原告系
    爭11樓房屋滲漏水係因被告系爭12樓房屋管線漏水所致。
　㈡經囑託台北市土木技師公會鑑定漏水原因，雖出具110年5月6
    日北土技字第1102002011號鑑定報告書(下稱系爭鑑定報告)
    ，然該鑑定過程未見有給水壓力機外，系爭鑑定報告未見壓
    力表，亦濫用紅外線熱像儀顯示數據，更刻意誘導將漏水原
    因歸咎於熱水管，所做結論前後矛盾，未佐以相關事證及論
    理依據，該鑑定報告及結論顯失鑑定專業及公信力，無可採
    憑；再者系爭鑑定報告第8頁建議事項d.若排水管漏水建議
    廢除舊有排水管，重新接明管，可見排水管是否有漏水亦不
    確定，故原告此部分聲明未不具體、可能及確定，顯然無法
    據以強制執行，亦應駁回原告請求。
　㈢並聲明：⒈原告之訴及假執行之聲請均駁回。⒉如受不利判決
    ，願供擔保請准宣告免為假執行。
三、得心證之理由：
    原告所有之系爭11樓房屋係12層樓之建築物，被告為系爭12
    樓建物之所有權人，有系爭11樓房屋、系爭12樓房屋建物謄
    本在卷可查（本院卷第53、55頁），且為兩造所不爭執（本
    院卷第61至62頁），首堪認定。而原告主張系爭11樓房屋漏
    水，係因系爭12樓房屋漏水所致，請求被告容許原告進入系
    爭12樓房屋修繕，並賠償修復費用等情，則為被告所否認。
    經查：
  ㈠原告訴請被告容許原告及指派之修繕人員進入系爭12樓房屋
    進行漏水修繕工程至不漏水狀態，有無理由？
　⒈按所有人對於妨害其所有權者，得請求除去之；而他住戶因
    維護、修繕專有部分、約定專用部分或設置管線，必須進入
    或使用其專有部分或約定專用部分時，不得拒絕；住戶違反
    第一項規定，經協調仍不履行時，住戶、管理負責人或管理
    委員會得按其性質請求各該主管機關或訴請法院為必要之處
    置，民法第767條第1項中段、公寓大廈管理條例第6條第1項
    第2款、第3項分別定有明文。
　⒉原告主張系爭11樓房屋漏水係系爭12樓房屋所造成一節，除
    有原告所提出屋內天花板受損之照片為佐外（本院調解卷第
    13至21頁），另經本院囑託台北市土木技師公會（下稱鑑定
    機關）鑑定，由鑑定機關函送系爭鑑定報告書，其中「十、
    鑑定分析及結果」為：「1.使用紅外線分析結果，台北市○○
    ○路000號12樓C室熱水管在漏水處附近經過。2.造成台北市○
    ○○路000號11樓C室1號房間漏水。3.漏水原因與給排水管路
    有直接關係，但因當時無法測試及二造均未提供鑑定單位需
    求，故無法後續作業。」（本院卷第159頁）。是依專業鑑
    定機關之認定，確係認定系爭11樓房屋之漏水原因，確實與
    系爭12樓排水管路有直接關係，則原告之主張，洵非無據。
　⒊被告雖抗辯該系爭鑑定報告之鑑定過程有不備理由、濫用紅
    外線熱像儀顯示數據，刻意誘導歸咎於系爭12樓房屋熱水管
    ，所做結論前後矛盾等原因，系爭鑑定報告不足採信等情（
    本院卷第271至272頁、319至322頁、341至344頁）；然查，
    鑑定機關於109年11月5日先行初勘說明後續鑑定流程及配合
    事項後，於110年3月6日進行會勘鑑定，鑑定試驗方法採紅
    外線判讀原理，鑑定過程採用科學儀器熱影像儀為主及給水
    壓力機壓力表、混凝土溼度計作為判讀依據（本院卷第151
    至155頁），並詳實紀錄與拍照存證，檢測過程及數據紀錄
    於鑑定報告附件一(本院卷第175頁至第183頁)，均經系爭鑑
    定報告記載詳實（本院卷第141頁至237頁），益徵鑑定結果
    係經過科學儀器檢測、工程學理、專業鑑定人員判斷所得，
    堪予採信。又鑑定機關曾要求兩造提供水電圖、竣工圖、裝
    修圖，並要求系爭12樓房屋部分裝飾維修口應予自行拆卸以
    利鑑定，然限期後兩造提供應有文件未足，遂依現有狀況進
    行鑑定分析，有110年3月10日北土技字第1102000995號函、
    鑑定報告說明在卷可查（本院卷第197、153、155頁），則
    被告雖並未拆卸裝飾維修口及兩造並未提供完足之參考文件
    ，鑑定機關仍足以依據依據上開流程及方法所為之會勘結果
    ，判定系爭11樓房屋房間漏水與系爭12樓排水管路有直接之
    關係，並非無法判定；而被告雖指摘鑑定機關之鑑定報告有
    重大瑕疵並不可採云云，惟就防水、漏水之檢測本屬專業領
    域，倘非鑑定方法顯不具有專業合理性或時效性，本應尊重
    鑑定機關就鑑定方法之裁量、選擇、認定結果，本件鑑定人
    係係領有技師執照之專業人員，有渠等技師證書、建築物漏
    水檢測證在卷可考（本院卷第167至169頁），被告僅以個人
    意見質疑鑑定結果，泛稱鑑定意見不可採，均無可取。
　⒋綜上所述，堪認被告系爭12樓房屋內給排水管路應有防水構
    造之缺失而待修繕，因而導致原告房屋持續受有漏水之損害
    ，妨害原告房屋所有權能之完整行使，則原告依據前開規定
    ，請求被告應容許原告或指派之修繕人員進入系爭12樓房屋
    進行修繕，並為將來執行順利，以粗估所需工程日較少之血
    小管工法進行（本院卷第163、326、333頁），進行如系爭
    鑑定報告第11頁附表二所示「11F壁癌及天花板工程」及「1
    2F冷熱水給水管工程血小板工法」之方式為修繕，核屬有據
    ，應予准許。 
　⒌至原告請求被告應將系爭11樓房屋修繕至不漏水狀態部分，
    本院審酌系爭鑑定報告既僅認定系爭11樓房屋與系爭12樓排
    水管有直接相關，惟並未完成系爭11樓房屋之滲水原因所有
    判定(本院卷第161頁)，即並無法排除漏水原因除與系爭12
    樓房屋直接相關外，是否仍有其他建築物本身原因而無法由
    被告排除之瑕疵所造成，則依據系爭鑑定報告之修繕工法亦
    僅能排除系爭12樓房屋所造成之原因而無法確認足以完全排
    除漏水可能，則原告請求被告將原告系爭11樓房屋修復至完
    全不漏水狀態云云，即難謂有據。
　㈡原告依據民法第191條第1項規定，請求被告賠償修繕費用，
    應否准許？　
  ⒈按因土地上之建築物或其他工作物所致他人權利之損害，由
    工作物之所有人負賠償責任。但其對於設置或保管並無欠缺
    ，或損害非因設置或保管有欠缺，或於防止損害之發生，已
    盡相當之注意者，不在此限，民法第191條第1項亦有明文規
    定。所謂土地上之工作物，係指以人工作成之設施，建築物
    係其例示，建築物內部之設備如天花板、樓梯、水電配置管
    線設備等，屬建築物之成分者，為建築物之一部，應包括在
    內；而所謂保管有欠缺，係指於建造後未善為保管，致其物
    發生瑕疵而言。是除非工作物所有人能舉證證明有民法第19
    1條第1項但書所示之情形，因土地上之工作物造成他人之損
    害，依法即推定工作物所有人有過失，而應負侵權行為損害
    賠償責任（最高法院95年度台上字第310號、102年度台上字
    第2238號判決參照）。
  ⒉查原告系爭11樓房屋漏水現象，與被告系爭12樓房屋給排水
    管路有直接關係，業如前述，被告為系爭12樓房屋之所有權
    人，則房屋內之給排水管路屬其專有部分，應推定被告具有
    過失，並因此導致原告所有之系爭11樓房屋受有漏水之損害
    ，屬不法侵害原告所有權之行為。被告固抗辯其接獲原告反
    應漏水時，於107年即僱工拆除地面及更換管線並負擔全部
    費用云云，並舉工程報價單及施工照片為證（見本院卷第34
    5-360頁），惟即便被告曾於原告起初反應時為修繕，嗣後
    原告系爭11樓房屋之漏水情形仍持續發生，自不能以被告前
    曾為修繕而解免其應負擔之責任，被告上開所辯，未能據而
    推認被告就被告房屋給排水管路之設置或保管並無欠缺，或
    損害非因設置或保管有欠缺，或於防止損害之發生，已盡相
    當之注意。是以，原告主張被告應就本件漏水所生之損害負
    侵權行為損害賠償之責，應屬有據。 
  ⒊按負損害賠償責任者，除法律另有規定或契約另有訂定外，
    應回復他方損害發生前之原狀；第1項情形，債權人得請求
    支付回復原狀所必要之費用，以代回復原狀，民法第213條
    第1項、第3項定有明文。經查，系爭鑑定報告就原告系爭11
    樓房屋漏水之修繕，依系爭鑑定報告書修繕施工費用估算表
    (見本院卷第165頁)所示之方式處理，其必要之修復費用為6
    萬4,768元，而原告請求修繕系爭12樓房屋冷熱水給水管之
    修繕方法則為血小板工法，業如前述，必要之修復費用市場
    價為16萬5,000元。該鑑定結果係鑑定人本於專業知識認定
    ，並將修繕之費用估算表詳列載於系爭鑑定報告書修繕施工
    費用估算表內（見本院卷第165頁)，堪認為修繕漏水、回復
    原狀之所必要，自堪採為漏水狀況修繕費用之依據，則原告
    請求被告賠償如上數額共22萬9,768元（計算式：6萬4,768+
    1萬6,500=22萬9,768），應予准許。
四、從而，原告依民法第191條第1項、民法第767條第1項中段、
    公寓大廈管理條例第6條第1項第2款規定，請求被告應容忍
    原告及原告指派之修繕人員進入被告系爭12樓房屋，並依系
    爭鑑定報告書第11頁附表二所示「11F壁癌及天花板工程」
    及「12F冷熱水給水管工程血小板工法」之工法為修繕，並
    給付原告22萬9,768元及自民事更正聲明狀繕本送達翌日即1
    10年10月13日（送達證書見本院卷339、340頁）起至清償日
    止，按週年利率5％計算之利息，為有理由，應予准許。逾此
    範圍之請求，為無理由，應予駁回。
五、兩造均陳明願供擔保聲請宣告假執行或免為假執行，經核主
    文第2項部分，所命給付之金額未逾50萬元，依民事訴訟法
    第389條第1項第5款規定，應依職權宣告假執行。被告就原
    告勝訴部分陳明願供擔保，聲請宣告免為假執行，合於法律
    規定，爰酌定相當之擔保金額宣告之。至判決主文第1項性
    質上不適宜為假執行，應予駁回。
六、本件事證已臻明確，兩造其餘攻擊防禦方法及未經援用之證
    據，經斟酌後認為均不足以影響本判決之結果，自無逐一詳
    予論駁之必要，附此敘明。
七、訴訟費用負擔之依據：依據民事訴訟法第79條，又考量原告
    大部分勝訴，故由被告負擔本件訴訟費用，始為公允。
中　　華　　民　　國　　110 　年　　11　　月　　19　　日
                  民事第二庭  法  官  林怡君
以上正本係照原本作成。
如對本判決上訴，須於判決送達後20日內向本院提出上訴狀。如
委任律師提起上訴者，應一併繳納上訴審裁判費。
中　　華　　民　　國　　110 　年　　11　　月　　19　　日
                              書記官  陳俐妙